臺灣高等法院交通事件裁定　　　　　　 93年度交抗字第943號
　　抗　告　人
　　即受處分人　甲○○
上列抗告人因違反道路交通管理處罰條例案件，不服臺灣桃園地
方法院中華民國93年11月29日所為裁定（93年度交聲字第516 號
　），提起抗告，本院裁定如下：
    主  文
抗告駁回。
    理  由
壹、原裁定以：
一、原舉發及處分意旨略以：受處分人甲○○於民國（下同）九
    十三年七月三十一日二十三時十七分許，駕駛張月玲所有之
    車號Ｅ九－四二二二號自小客車，行經國道三號高速公路北
    向九十八公里處，於限速一一○公里路段，以時速一二二公
    里之速度行駛，超過規定最高時速十二公里，為國道公路警
    察局第六警察隊值勤員警以雷射測速槍鎖定而當場攔停並以
    其違規事實係「行速一二二公里，限速一一○公里，超速十
    二公里，經雷射槍測定」而違反道路交通管理處罰條例第三
    十三條第一項第一款之規定製單舉發，同時將舉發通知單交
    受處分人簽收，惟受處分人拒簽但收受該舉發通知單，員警
    遂將該事由記明在該舉發通知單上，並將該舉發通知單當場
    交付受處分人，嗣受處分人於舉發通知單所載應到案日期前
    ，向交通部公路總局台北區監理所提出申訴，經原處分機關
    交通部公路總局台北區監理所函轉請舉發機關調查結果，仍
    認受處分人有前開違規事實，原處分機關乃依道路交通管理
    處罰條例第三十三條第一項、第六十三條第一項第一款（裁
    決書漏引第一款）之規定，於九十三年十月五日裁處受處分
    人罰鍰新台幣（下同）三千元，並記違規點數一點等語。
二、受處分人異議意旨略以：(一)舉發當時為深夜且舉發地點為彎
    道，而當時另有其他車輛在旁邊，員警攔停時並無錄影或拍
    照，恐有誤判；(二)員警所使用之測速器是否為合格經校正之
    儀器不得而知，長期使用下角度之誤差及員警夜間視力將影
    響測值云云。
三、按汽車行駛高速公路應依速限標誌指示，高速公路交通管制
    規則第五條第一項前段定有明文；汽車行駛於高速公路或設
    站管制之道路，而不遵管制之規定者，處汽車駕駛人新臺幣
    三千元以上六千元以下罰鍰，並記違規點數一點，道路交通
    管理處罰條例第三十三條第一項、第六十三條第一項第一款
    亦有明文。
四、經查：受處分人甲○○駕駛汽車於前揭時地違規超速行駛情
    節，業據證人即掣單舉發之員警楊士賢到庭結證：「我們先
    用目視辨別來車，主觀上如果我們認為車道裡面有車子行速
    較快，我們會先行鎖定測速，如果沒有達到規定速限的話，
    我們就另外再選其他車輛測速。」、「當時我是坐在副駕駛
    座，我們一般巡邏車有兩個後視鏡，我也是同時從後視鏡看
    到他行駛在中線車道，我同事陳士勇測到他超速的時候，他
    的車子前後左右並沒有同向的車子，我們測到他超速之後，
    我們就用以人攔車，用指揮棒示意對方停車，就開單舉發，
    我有出示雷射槍的數據給當事人看。」、「雷射槍一次只能
    選定一部車子來進行測速，因為他不是用雷達波來做測速，
    他是用單一的光線來做測速，所以不會像他所講的有誤測或
    其他情況。且當時我的同事拿雷射槍時，是面向來車靠在駕
    駛座的窗戶，呈射擊的姿勢拿雷射槍來測速，而我是坐在副
    駕駛座從後視鏡來辨別來車，因為我的工作是打開警示燈、
    警報器，輔助攔車的同仁，示意違規車輛停車受檢。所以以
    我們執行勤務的狀況來看我們的眼睛都不會離開受測速的車
    輛，且當時確實異議人的車輛前後左右並沒有同向的車子。
    」等語綦詳（見原審九十三年十一月二十二日訊問筆錄），
    而證人楊士賢為執行職務之公務員，與受處分人間並無任何
    親誼怨隙存在，其所為之上開證詞自屬客觀公正，應堪採信
    。且受處分人亦於法院訊問時自陳，已看過測速槍數據，並
    為受處分人所不爭執，又測速槍係針對單一車輛進行鎖定測
    速，測速槍上有一抬頭顯示幕，測速時係以抬頭顯示幕正中
    央十字標的形之雷射光瞄準點，對準單一受測車輛進行測速
    （不論該車行駛何車道，以測速槍瞄準所測之車，即可測得
    該車車速，且測得之速度及測距值，立即顯示於面板上）有
    內政部警政署國道公路警察局第六警察隊九十三年九月七日
    公警六交訴字第○九三○○○二三四五號函附卷可稽，是測
    速槍所顯示之數據當為受處分人之行車速度，而受處分人執
    該期間內尚有其它車輛經過該處，故並無證據證明所測得車
    速，即為其超速行駛而為辯解，應屬誤會。另查，雖因本件
    測速器不具照相功能，而無法提供照片供佐，惟據證人楊士
    賢證稱：「（法官問：你們雷射槍有無定期作檢查？）有，
    有固定送廠檢修。」、「（法官問：就你執行勤務經驗來看
    ，雷射槍的準確性如何？）高達百分之九十九，但我個人來
    操作的話，是百分之一百，因為雷射槍操作的因素涉及氣候
    、路況、視距，因為如果有霧氣、水氣的話雷射光反射回來
    會比較慢，但是所測出來的速度是絕對不會變。」等情明確
    在案（見原審九十三年十一月二十二日訊問筆錄），是雷射
    測速槍之準確性亦應屬精確而可採信，則受處分人既稱看到
    測速器當時測得時速一二二公里，則在上開時速限速一一○
    公里路段，顯有超速違規行為，是受處分人所駕之自用小客
    車，確有於前述時地超速行駛之違規事實，灼然甚明。
五、另按交通警員掣單舉發違反道路交通管理處罰條例所列之違
    規事實，本質上為行政處分，基於公務員為公法上行為具有
    公信力之原則，該行政處分當可被推定為真正，其據以依法
    處分之事實認定亦為正確無誤，本此公信原則，立法者乃賦
    予行政機關制定違反道路交通事件統一裁罰基準及處理細則
    ，使執勤警員得當時當機處分以維護交通秩序、安全之行政
    目的。本件受處分人甲○○既未就執勤員警之舉發有誤提出
    確實證據以供調查，亦無任何證據足資證明舉發警員有捏造
    事實違法取締之情事，則執勤警員本其維交通秩序、安全職
    責所為之舉發，自應受到合法、正確之推定，且本案係依據
    科學測速器感應採證舉發，並無挾持個人恩怨之情緒因素置
    於其中，是受處分人於上開時、地駕駛自用小客車超速之違
    規行為，洵堪認定，其辯解難認可採。
六、綜上所述，受處分人甲○○確有如舉發違反道路交通管理事
    件通知單所載之在國道高速公路上超速行駛之違規事實，受
    處分人於舉發通知單所載應到案日期前向原處分機關交通部
    公路總局台北區監理所提出申訴，原處分機關依違反道路交
    通管理處罰條例第三十三條第一項、第六十三條第一項第一
    款、違反道路交通管理事件統一裁罰基準及處理細則暨違反
    道路交通管理事件統一裁罰基準表之規定，裁罰異議人最低
    罰額新臺幣三千元，並記違規點數一點，其認事用法均無不
    當，裁罰額度亦甚妥適，異議人之聲明異議，尚非有據，應
    予駁回。
貳、抗告意旨略以：(一)員警於舉發單未依規定註記；(二)依公路警
    察勤務規範之規定，員警應於明顯處執行勤務，嚴禁於彎道
    內執行測速，為減少紛爭更應附以照片或錄影存證，今員警
    執行勤務違法在先，抗告人不服裁定，提起抗告，請撤銷原
    裁定。
參、本件原裁定已依抗告人於國道高速公路上超速行駛之經過情
    形，綜合證人即警員楊士賢證詞及卷內資料，詳予論述，認
    抗告人確有如舉發通知單所載之超速違規事實，並以抗告人
    所辯時值深夜、員警執行恐有誤判，以及測速器是否合格、
    經過校正等語臆測，尚非有據，而認原處分機關依上開規定
    裁處抗告人新台幣三千元罰鍰，並記違規點數一點，應予維
    持，因而駁回抗告人之異議，核無不合。抗告意旨猶執陳詞
    ，空言舉發程序有瑕疵、員警執勤不當云云，指摘原裁定不
    當，求為撤銷，為無理由，應予駁回。
據上論斷，應依道路交通案件處理辦法第二十六條，刑事訴訟法
第四百十二條，裁定如主文。
中　　華　　民　　國　　94　　年　　1 　　月　　6 　　日
                          臺灣高等法院交通法庭
　　                              審判長法  官  蔡 永 昌
    　　                          　　　法  官  陳 榮 和
        　　                            法  官  蔡 國 在
不得再抗告
以上正本證明與原本無異。
                                        書記官  耿 鳳 君
中　　華　　民　　國　　94　　年　　1 　　月　　6 　　日
